【裁判字號】    92,交上易,177
【裁判日期】    920530
【裁判案由】    過失傷害
【裁判全文】
臺灣高等法院刑事判決                          九十二年度交上易字第一七七號
    上  訴  人  臺灣桃園地方法院檢察署檢察官
    被      告  乙○○
    選任辯護人  呂丹琪律師
右上訴人因被告過失傷害案件，不服臺灣桃園地方法院九十一年度交易字第六八五號
，中華民國九十二年三月十八日第一審判決（起訴案號：臺灣桃園地方法院檢察署九
十一年度偵字第三三六六號）提起上訴，本院判決如左：
    主  文
原判決撤銷。
乙○○因過失傷害人，處拘役伍拾日，如易科罰金以佰元折算壹日。
    事  實
一、乙○○於民國（以下同）九十年九月二十九日上午八時三十分許，騎駛ＫＥＧ─
    ０五九號重型機車，行經桃園縣龜山鄉○○路○段與三興一巷之交岔路口前，擬
    欲返家（原審誤認欲停車購物），此際，其本應注意當時係天雨路面濕滑，若未
    先減速慢行並徐煞緩停，則在猛然煞車之情況下，機車極易打滑失控以致傾倒因
    而殃及路人，當時且無不能注意之情事，詎疏未注意即貿然煞車，其機車頓時打
    滑失控，嗣隨倒地滑行而後撞及適在前方路旁行走之丁○○，使之受有左踝外踝
    骨折及內側三角韌帶斷裂之傷害。事發後乙○○於其犯情未被職司犯罪偵查之機
    關發覺前，旋向據報趕赴現場處理之警員丙○○坦認為其駕車肇事而接受裁判。
二、案經丁○○訴由桃園縣警察局龜山分局報請台灣桃園地方法院檢察署檢察官偵查
    起訴。
    理  由
一、被告之供述及辯解：
    訊據被告乙○○固坦承於前開時、地，因其所騎之機車倒地滑行致撞及適在路旁
    前方行走之告訴人丁○○使之受有傷害之情不諱，惟矢口否認有何過失傷害犯行
    ，辯稱：因告訴人突然走出，伊閃避不及而滑倒云云。
二、認定犯罪事實所憑之證據及理由：
（一）右揭犯罪事實，業經告訴人丁○○指述在卷，且有警製道路交通事故調查報告
      表一份、現場照片四幀在卷為憑（見偵查卷第一一、一五、一六頁）。再事發
      當時係天雨，路面潮濕等情，亦有上開事故調查報告表所載及現場照片所示可
      按。又告訴人係因本件車禍致受有左踝外踝骨折及內側三角韌帶斷裂之傷害乙
      節，則有仁愛醫院診斷證明書（見偵查卷第一四頁）及病歷各一份、長庚紀念
      醫院病歷一份附卷足證（見偵查卷第三三頁以下）。
（二）次查，當時告訴人係沿事發路段之路邊黃線及人行道間之路面直行前進之際遭
      撞及，並未變換行走動線突入車道等各情，業據告訴人於原審審理時指訴綦詳
      ，參酌被告於警訊自承：當時我駕駛ＫＥＧ─０五九號重機行駛萬壽路一段北
      向外側車道，我剎車準備停車，因天雨以致我車輛打滑，（車子滑倒，倒向路
      人丁○○），以致她倒地受傷等語（見偵查卷第三頁反面），顯見被告當時係
      欲停車，惟因天雨路滑遂於煞車時致機車打滑倒地而後再滑行朝向並撞及在路
      旁行走之告訴人，非因告訴人突入車道致其欲閃避之際方始失控滑倒之情，足
      徵告訴人此部分所指屬實，胥值採信。被告辯稱當時係告訴人突往車道內行進
      ，其為閃避因而機車滑倒云云，顯違事實，核非可採。另被告煞車竟致機車滑
      倒，顯見其於煞車之際，不僅係車速過快且係煞車過猛，因之，斯時於交岔路
      口前未先減速慢行並徐煞緩停，而係急踩煞車之情，亦堪認定。
（三）再者，本件事發時既為天雨而路面濕滑，則被告於擬欲停車之前，即應注意若
      未先減速慢行並徐煞緩停，則在猛然煞車之情況下，機車極易打滑失控以致傾
      倒因而殃及路人，且依卷附道路交通事故調查報告表所示，當時並無不能注意
      之情事，詎被告疏未注意即貿然急踩煞車致機車打滑失控因而倒地滑行撞及告
      訴人，其有過失甚明。又事發路口前之人行道上停有一輛販賣廣東粥之早餐車
      乙情，除有前述卷存現場照片可證外（見偵查卷第一五、一六頁），且經證人
      丙○○於原審審理時述明（見原審卷第一八頁），是前行去路既遭早餐車阻擋
      ，則告訴人涉險沿路邊行走，顯屬不得不然之舉，況其又係保持直行之際，遭
      被告倒地滑行之機車自後撞及，對此要難防範，自未能謂其就本件車禍之發生
      與有過失。另本件經送鑑定及覆議結果，亦認被告駕駛重機車，自行操控失當
      倒地刮滑，為肇事原因，告訴人無肇事因素，有台灣省桃園縣區車輛行車事故
      鑑定委員會鑑定意見書、台灣省車輛行車事故覆議鑑定委員會覆議意見書各一
      份附卷足參（見偵查卷第四八、四九、五九頁）。告訴人因本件車禍致受有右
      陳傷害，告訴人所受之傷害與被告之過失行為間，顯有相當因果關係，被告自
      應負過失傷害之責。
（四）綜上所述，被告所辯不足採信。本件事證已經明確，被告犯行洵堪認定，應依
      法論科。
三、論罪之理由：
    核被告乙○○所為係犯刑法第二百八十四條第一項前段之過失傷害罪。
四、撤銷改判及科刑之理由：
    原審予以論罪科刑，固非無見，惟查，事發當日，雖由與告訴人間僅有僱傭關係
    之甲○○持告訴人印章以見證人身分並代理告訴人與被告簽訂和解書，固經證人
    丙○○於原審及本院審理時述明（見原審卷第二二、二三頁、本院九十二年五月
    二十三日訊問筆錄），並有卷存和解書一份可憑（見偵查卷第一三頁），惟上開
    和解書為事後知情之告訴人所否認，聲稱其未授權甲○○與被告簽訂和解書，甲○○亦於本院證陳伊持告訴人印章至警局，係因被告在服役中，
    告稱係駕駛執照被扣），央求其協助領回，不知是和解等語，被告供承確有自警
    局領回被扣之駕駛執照之情，參以該和解內容竟以告訴人放棄損害賠償為條件，
    而未獲得任何補償，衡情告訴人絕無急與被告達成該不利條件之和解之可能，且
    證人甲○○與告訴人間僅有僱傭關係，並非夫妻，和解內容竟載渠等二人為夫妻
    ，亦與事實不符，告訴人否認該和解，陳稱未授權甲○○與被告簽訂該和解書，
    洵非虛言，上開和解書對告訴人既不生效力，被告與告訴人間即未達成和解，雖
    告訴人於原審審理時亦陳明被告已賠付新台幣一萬八千元（見原審卷第一六頁）
    ，並於本院審理中復陳稱收受被告給付之紅包六千元等語（見本院九十二年五月
    三十日審判筆錄），惟雙方對於賠償事宜歧見甚深，爭議頗大，被告謂其犯後極
    有誠意解決本件車禍紛爭，亦為告訴人所否認（見本院同上筆錄），則原審認「
    被告實具有欲積極處理善後解決紛爭之誠意」、「被告充分展現積極處理善後解
    決紛爭之誠意」等語，資為量刑及宣告緩刑依據，與事實即有出入，再參諸被告
    於本院審理時仍一再辯稱：本件車禍發生係因告訴人突然走出，伊閃避不及而滑
    倒云云，否認犯罪之犯後態度，原判決予以被告二年緩刑宣告之寬典，即有未恰
    。公訴人上訴意旨以原判決予以被告二年緩刑宣告為不當，即有理由，自應由本
    院予以撤銷改判。
五、科刑及其審酌事項：
（一）本件肇事後被告於其犯情未被職司犯罪偵查之機關發覺前，旋向據報趕赴現場
      處理之警員丙○○坦認為其駕車肇事而受裁判之情，業據證人丙○○於原審及
      本院審理時結證甚明（見原審卷第一九頁、本院卷第一六頁），合於自首之要
      件，應依刑法第六十二條前段規定，減輕其刑。上訴意旨未提出任何確實證據
      ，空言否認被告係自首，尚無可採。
（二）爰審酌被告過失情節之輕重，告訴人之傷勢，已賠付告訴人新台幣二萬四千元
      及其犯後態度等情狀，仍量處原審所量處之刑如主文所示，並諭知易科罰金之
      折算標準。末查，雖被告前未曾受有期徒刑以上刑之宣告，有台灣高等法院被
      告全國前案紀錄表一份在卷可按，素行尚端，惟自本件車禍肇事後迄今，與被
      害人對於賠償事宜存有重大爭議，且否認犯罪，已如前述，爰不為緩刑之諭知
      。
六、法律之適用：
據上論斷，應依刑事訴訟法第三百六十九條第一項前段、第三百六十四條、第二百九
十九條第一項前段，刑法第二百八十四條第一項前段、第六十二條、第四十一條第一
項前段，罰金罰鍰提高標準條例第一條前段、第二條，判決如主文。
本案經檢察官鄭龍照到庭執行職務。
中      華      民      國      九十二      年      五    月    三十    日
                              臺灣高等法院刑事第十庭
                                  審判長法  官  溫  耀  源
                                        法  官  何  菁  莪
                                        法  官  邱  同  印
右正本證明與原本無異。
不得上訴。
                                        書記官  莊  昭  樹
中      華      民      國    九十二    年      五      月     三十     日
附本件論罪科刑依據之法條：
刑法第二百八十四條第一項
因過失傷害人者，處六月以下有期徒刑、拘役或五百元以下罰金，致重傷者，處一年
以下有期徒刑、拘役或五百元以下罰金。


司法院資訊處製作；財團法人民間司法改革基金會備份。
